臺灣桃園地方法院刑事裁定　　　　　　　　　　　　　九十一年度交聲字第三六號
　　異議人　甲○○
　　異議人　宏冠交通股份有限公司
　　代表人　呂理政
　　相對人　交通部公路局新竹監理所桃園監理站
右聲請人等因不服相對人於九十一年一月二日所為桃監稽違駕字第５２─Ｚ0000
0000號、桃監稽違車字第５２─000000000號裁決事件，均聲明異議，
本院裁定如左：
    主  文
原處分關於宏冠交通股份有限公司部分撤銷。
宏冠交通股份有限公司不罰。
甲○○異議駁回。
    理  由
一、異議人甲○○部分：
    （一）本件異議人甲○○之聲明異議意旨詳如附件聲明異議狀所載。相對人則以
          異議人甲○○前於民國（下同）九十年四月十六日因酒醉駕車，經警方攔
          檢舉發，並於同年五月八日親至相對人處辦理繳交罰鍰及吊扣其駕駛執照
          （吊扣期間自九十年五月八日起至同年十一月七日止）在案，竟於九十年
          九月一日十五時二十分許，即上開吊扣駕駛執照期間之內，復行駕駛ＪＯ
          ─０３５號營業用大貨曳引車，且其旁前座之工作助手（年籍不詳）乙人
          亦未依規定繫上安全帶，在行經中山高速公路北上三百四十六公里處時，
          遭警攔檢查獲上情，並依法處分上開桃監稽違駕字第５２─Ｚ00000
          000號裁決書等語，資為抗辯。
    （二）經查：異議人甲○○前於九十年四月十六日即先因酒醉駕車，經警方攔檢
          舉發，並於同年五月八日親至相對人處辦理繳交罰鍰及吊扣其駕駛執照在
          案，復於九十年九月一日十五時二十分許，駕駛ＪＯ─０３５號營業用大
          貨曳引車，且其旁前座之工作助手乙人亦未依規定繫上安全帶，在行經中
          山高速公路北上三百四十六公里處時，遭警攔檢查獲等情，業據異議人黃
          志成本人於本院審理時供承屬實，並有上開桃監稽違駕字第５２─Ｚ00
          000000號裁決書乙紙在卷，應堪採信。雖異議人辯稱其係以駕駛上
          開營業用大貨曳引車維生，且本件罰鍰太重云云，惟查異議人甲○○前於
          九十年五月八日繳交上開違規罰鍰及吊扣駕駛執照後，不僅仍行駕駛上開
          營業用大貨曳引車營業，更先後再於九十年八月七日、九月一日再因超速
          、吊扣駕駛執照期間駕駛車輛及未繫安全帶等違規行為，而遭相對人多次
          處分在案，此有相對人九十一年一月三十一日竹監桃字第９１０２４９０
          號函乙份，在卷可稽，足認異議人自九十年五月八日後，仍不知警惕，並
          依法小心駕駛車輛，且相對人依異議人甲○○上開確定無訛之違規事實，
          處分異議人甲○○合計新台幣八萬六千元之罰鍰，揆諸道路交通管理處罰
          條例第二十一條之一（裁決書上誤載為第二十一條）第一項第七款、第三
          項及第三十一條第一項、第二項「汽車駕駛人駕駛聯結車、大客車、大貨
          車，有下列情形之一者，汽車所有人及駕駛人各處新臺幣四萬元以上八萬
          元以下罰鍰，並當場禁止該汽車駕駛人繼續駕駛及扣留其車輛牌照：
          七、駕駛執照吊扣期間駕車者。違反第一項情形，並吊扣其汽車牌照三個
          月」、「汽車行駛於道路上，其汽車駕駛人或前座乘客未繫安全帶者，處
          駕駛人新臺幣一千五百元罰鍰；其實施及宣導辦法，由交通部定之。汽車
          行駛於高速公路，違反前項規定者，處駕駛人新臺幣三千元以上六千元以
          下罰鍰」之規定（此二條文均係於九十年一月十七日經增訂及修正，並於
          同年六月一日起生效施行），亦無任何違誤之處，是異議人甲○○仍再執
          言抗辯，揆諸上述，顯無理由，應依道路交通案件處理辦法第十九條之規
          定，裁定駁回。
二、異議人宏冠交通股份有限公司（下稱宏冠公司）部分：
    （一）本件異議人宏冠公司則以上開營業用大貨曳引車係異議人甲○○所有車輛
          ，僅係靠行至異議人宏冠公司名下營業而已，異議人宏冠公司對非上開營
          業用大貨曳引車之所有人等語，資為抗辯。
    （二）經查：本件異議人甲○○上開違規事實，雖經本院認定在卷，有如上述，
          且依上開道路交通管理處罰條例第二十一條之一第一項第七款「汽車駕駛
          人駕駛聯結車、大客車、大貨車，有下列情形之一者，『汽車所有人及駕
          駛人各處』新臺幣四萬元以上八萬元以下罰鍰，並當場禁止該汽車駕駛人
          繼續駕駛及扣留其車輛牌照」之規定，係屬單一違規行為，而同時處罰汽
          車所有人及駕駛人之「兩罰規定」，而堪認定。惟按道路交通管理處罰條
      例第八十五條第二項亦規定「本條例關於車輛所有人之處罰，如應歸責於
          車輛駕駛人者，處罰車輛駕駛人」，且異議人甲○○於本院審理時亦供稱
          「....，因我維生需要才無照駕駛，ＪＯ─０３５是我買的車，後來因為
          營業才靠行宏冠公司名下，但該車平常都是我在使用、管理，我沒有受僱
          宏冠公司，日常業務都是我在接洽，我被吊扣駕照的事，宏冠公司不知道
          」等語明確，足認上開營業用大貨曳引車在監理機關處，雖係登記為異議
          人宏冠公司名下，然實際上係由異議人甲○○所買受，且日常均由異議人
          甲○○在使用、管理，並用以接辦業務，僅異議人甲○○為供營業使用之
          故，始將上開營業用大貨曳引車靠行登記於宏冠公司名下，然其間並無存
          在「移轉上開營業用大貨曳引車之動產所有權」之真正合意，至為顯然，
          則上開營業用大貨曳引車顯仍屬異議人甲○○所有之動產，即異議人黃志
          成始為上開營業用大貨曳引車之所有人，應堪認定，至於登記在異議人宏
          冠公司名下，則僅係屬行政法規對車籍管理之行政措施而已，應不足為認
          定上開營業用大貨曳引車究係誰屬之唯一依據，至為灼然，是揆諸上開法
          條之規定，異議人宏冠公司辯稱其非上開營業用大貨曳引車之所有人等語
          ，且上開營業用大貨曳引車之違規事實，亦屬可歸責於異議人甲○○者，
          均堪採信，異議人宏冠公司之聲明異議，為有理由，相對人就此部分所為
          上開桃監稽違車字第５２─000000000號裁決書，揆諸上述，顯
          有違誤，原處分應予撤銷，並依道路交通案件處理辦法第二十條前段之規
          定，自為異議人宏冠公司不罰之裁定。
據上論斷，應依道路交通案件處理辦法第十九條、第二十條前段，裁定如主文。
中        華        民        國   九十一   年    三    月    十八      日
                                   臺灣桃園地方法院交通法庭
                                       法  官  林  晏  鵬
右正本證明與原本無異。
如不服本裁定，應於送達後五日內，向本院提出抗告狀。
                                       書記官  陳  青  瑜
中        華        民        國   九十一   年    三    月    二十二    日
